【裁判字號】    90,上易,52
【裁判日期】    900501
【裁判案由】    誹謗
【裁判全文】
臺灣高等法院花蓮分院刑事判決                        九十年度上易字第五二號
    上  訴  人  臺灣臺東地方法院檢察署檢察官
    被      告  甲○○
右上訴人因被告誹謗案件，不服臺灣臺東地方法院八十九年度易字第四七四號中華民
國九十年一月四日第一審判決（起訴案號：臺灣臺東地方法院檢察署八十九年偵字第
六二九號），提起上訴，本院判決如左：
    主  文
上訴駁回。
    理  由
一、本案經本院審理結果，認第一審判決被告甲○○無罪並無不當，應予維持，並引
    用第一審判決書記載之理由。
二、檢察官上訴意旨略以：被告於警方前往處理，即向承辦員警陳正雄否認出售予告
    訴人之香水非其所出售，並直稱是否為告訴人所偷竊云云；及至檢察官調查時，
    再言係其向其他顧客表示別人偷取其香水伊均不計較云云，一再迴避告訴人指訴
    之事實。而告訴人與被告為顧客關係，若非被告出言辱罵，當不至怒告警方。另
    證人李正習為被告之夫，其所言尚難謂實；原審為被告無罪之諭知，認事用法未
    洽等語。
三、按犯罪事實應依證據認定之，無證據不得推定其犯罪事實；又不能證明被告犯罪
    者，應諭知被告無罪之判決，刑事訴訟法第一百五十四條、第三百零一條第一項
    分別定有明文。再按告訴人之告訴，係以使被告受刑事訴追為目的，是其陳述是
    否與事實相符，仍應調查其他證據以資審認（最高法院五十二年台上字第一三○
    ○號判例參照）。又事實之認定，應憑證據，如未能發現相當證據，或證據不足
    以證明，自不能以推測或擬制之方法，為裁判基礎（最高法院四十年台上字第八
    六號判例參照）。再者，認定不利於被告之事實，須依積極證據，苟積極證據不
    足為不利於被告事實認定時，即應為有利於被告之認定，更不必有何有利之證據
    （最高法院三十年上字第八一六號判例參照）；而所謂「積極證據足以為不利被
    告事實之認定」係指據為訴訟上證明之全盤證據資料，在客觀上已達於通常一般
    之人均不致於有所懷疑，而得確信被告確曾犯罪之程度，若未達到此一程度，而
    有合理懷疑之存在時，即無從為有罪之認定（最高法院七十六年台上字第四九八
    六號判例參照）。
四、經查：
（一）原審之所以認定被告甲○○無罪，業據原審本於證據作用及引諸上開規定及判
      例見解，於原判決理由中記載甚詳，並無違反證據及經驗法則。
（二）況告訴人於原審法院所舉之證人林美秀，已在檢察官偵查中證稱被告與告訴人
      吵架時，有在現場，告訴人要換香水，被告不給她換，並沒有聽到被告說告訴
      人偷東西等語（參見偵查卷第七十九頁正反面）；益見告訴人之指訴，顯難認
      與事實相符。另原審並未引被告之夫李正習之證言為證據，檢察官上訴意旨有
      關被告之夫李正習部分，不知所指為何？附此敘明。
（三）綜合上情，檢察官所舉諸事證，仍無足以令一般人不致有所懷疑，而得確信被
      告已涉檢察官所指之誹謗犯行之程度。本件既無確切證據足以認定被告甲○○
      涉犯誹謗罪行，法院即無從遽為有罪之判決。是前開上訴意旨所指，並無足取
      ，其上訴應予以駁回。
據上論斷，應依刑事訴訟法第三百七十三條、第三百六十八條，判決如主文。
本案經檢察官翟光軍到庭執行職務。
中      華      民      國      九十      年      五      月      一    日
                                        審判長法  官  吳鴻章
                                              法  官  張健河
                      法  官  林德盛
右正本證明與原本無異。
本件不得上訴。
                                        書記官  盧夷狄
中      華      民      國      九十      年      五      月      一    日


司法院資訊處製作；財團法人民間司法改革基金會備份。
